【裁判字號】    90,易,240
【裁判日期】    900613
【裁判案由】    詐欺
【裁判全文】
臺灣雲林地方法院刑事判決
    公  訴  人  臺灣雲林地方法院檢察署檢察官
    被      告  乙○○
右列被告因詐欺案件，經檢察官提起公訴（八十九年度偵字第一六八六號、第二一五
三號），本院判決如左：
    主  文
乙○○意圖為自己不法之所有，以詐術使人將本人之物交付，處有期徒刑壹年拾月，
緩刑伍年。
    事  實
一、乙○○前於民國六十一年間，因殺人案件，經最高法院判處無期徒刑，褫奪公權
    終身確定，於七十一年四月二十三日假釋出獄付保護管束，嗣逢七十七年減刑，
    經減為有期徒刑十五年，褫奪公權十年，甫於八十一年間假釋期滿以已執行論。
    緣乙○○所占有使用坐落雲林縣斗南鎮○○路四十四號之房屋及基地（基地地號
    為斗南鎮○○段一一八一－一一號建地，與房屋均登記為林坤郎所有），經提供
    擔保債務設定抵押權，因債務人屆期未能清償，於八十八年間遭債權人聲請查封
    拍賣。詎乙○○為保有該房屋及基地，明知自己尚積欠他人債務，經濟狀況不佳
    ，竟意圖為自己不法之所有，於八十八年十一月三日，在甲○○所經營之大趨勢
    法拍顧問公司，與丙○○簽立代墊借款契約書，商請甲○○及丙○○共同出資新
    臺幣（下同）二百六十萬元，由丙○○出名競標該房屋及基地，得標後移轉登記
    於乙○○所指定之友人丁○○名下，再以該房屋及基地向銀行貸款，償還甲○○
    及丙○○之借款及利息，並以月利三分計算利息，以此方式使甲○○及丙○○陷
    於錯誤，誤以為乙○○於取得貸款後，將如期償還墊借之款項及利息，乃共同出
    資二百六十萬元標得該房屋及基地，丙○○並於八十八年十二月九日，依約將該
    房屋及基地移轉登記於丁○○名下，然乙○○於八十八年十二月二十九日，以前
    開房屋及土地向華南商業銀行貸得二百六十萬元之款項後，竟未依約償還甲○○
    及丙○○之借款，旋即以丁○○所有之華南商業銀行帳號0000000000
    00號存摺（原存摺由丙○○保管）遺失為由，偕同不知情之丁○○向華南商業
    銀行申請補發新存摺，乙○○並於八十九年一月四日前將該貸款提領一空，償還
    積欠他人之債務，而均未償還甲○○及丙○○前開借款，嗣丙○○向銀行查詢貸
    款情形，才知該貸款已被乙○○所領取，經丙○○向乙○○查問，乙○○亦僅於
    八十九年一月六日償還丙○○八十五萬元，之後便避不見面，經丙○○再三催討
    ，乙○○始於八十九年二月二日交付客票二紙，惟屆期均不獲兌現，甲○○及丙○○至此始知受騙。
二、案經丙○○訴由臺灣雲林地方法院檢察署檢察官偵查及雲林縣警察局斗南分局報
    請該署檢察官偵查起訴。
    理  由
一、右揭事實，業據被告乙○○於本院審理時坦白承認，核與被害人丙○○、甲○○
    所指訴及證人丁○○、王麗純證述之情節大致相符，復有三閤標購法拍屋代墊借
    款契約書、金錢借用證書、雲林縣斗南鎮○○段一一八一－一一地號土地登記謄
    本及同段三三七建號建物登記謄本、雲院任民執己決字第八十八－一○○七號不
    動產權利移轉證書、華南商業銀行帳號000000000000號存款往來明
    細表及該銀行抵押貸款契約書等物各一份在卷可稽。參以被告為向華南商業銀行
    申請貸款，特以證人丁○○名義開設帳號申領存摺，而被告明知該存摺交由告訴
    人丙○○保管，卻於八十九年十二月二十九日向華南商業銀行取得貸款二百六十
    萬元後，即偕同不知情之證人丁○○向華南商業銀行以存摺遺失為由，另行申請
    補發新存摺，並即於當日以該存摺領取現金二筆共一百五十二萬元，翌日（即八
    十八年十二月三十日）又領取現金二筆共一百零二萬元，八十九年一月二日再領
    取現金四筆共七萬元，同年一月四日轉帳支出一筆一萬元，有上開華南商業銀行
    存款往來明細表及告訴人提出之存摺可參，是被告於取得貸款後，即隱瞞告訴人
    丙○○另行申請補發新存摺，而將貸款領取償還他人債務，花用一空，未即償還
    借款人甲○○及丙○○，經告訴人丙○○催討始償還八十五萬元，顯見其施用詐
    術且意圖為自己不法之所有甚明。本件事證明確，被告犯行洵堪認定。
二、核被告乙○○所為，係犯刑法第三百三十九條第一項之詐欺取財罪。被告之詐騙
    行為，侵害被害人丙○○及甲○○二人之財產法益，係一行為而觸犯二個詐欺取
    財罪名，為想像競合犯，應依法從一重論處詐欺取財罪。爰審酌被告前無犯罪紀
    錄，素行尚良好，因經濟狀況不佳，始生詐騙之心，其犯罪之動機、目的、手段
    及詐騙金額非低、被害人所受損害不輕，而被害人明知被告所占有使用之房屋及
    土地已遭查封拍賣，經濟狀況自屬不佳，猶輕信被告所言而借款予被告，事後又
    未能仔細追蹤其貸款情形，令被告有機可乘，亦有輕忽，及被告已與告訴人丙○○達成民事和解，有和解書一紙在卷可參，暨被告犯後坦認犯行，態度尚佳等一
    切情狀，量處如主文所示之刑，以資懲儆。末查被告前曾受有期徒刑以上刑之宣
    告，執行完畢後，五年以內未曾受有期徒刑以上刑之宣告，此有卷附臺灣雲林地
    方法院檢察署刑案資料查註紀錄表一份在卷可稽，其因一時貪慾失慮誤罹刑典，
    犯罪後已知悔悟，與告訴人達成民事和解，且告訴人於本院審理時，明白表示並
    不希望被告入監服刑，被告經此科刑宣告之教訓後，當益知警惕，應無再犯之虞
    ，本院綜合各情，因認上開對其所宣告之刑，以暫不執行為適當，併予宣告緩刑
    五年，以啟自新。
據上論斷，應依刑事訴訟法第二百九十九條第一項前段，刑法第三百三十九條第一項
、第五十五條、第七十四條第二款，罰金罰鍰提高標準條例第一條前段，判決如主文
。
本案經檢察官劉仁慈到庭執行職務。
中      華      民      國      九十      年      六      月    十三    日
                                        臺灣雲林地方法院刑事第一庭
                                            法  官  廖  國  勝
右正本證明與原本無異。
如不服本判決，應於判決送達後十日內向本院提出上訴狀( 應附繕本 )。
                                            書記官  顏  錦  清
中      華      民      國      九十      年      六      月    十三    日
附錄本案論罪科刑法條全文：
刑法第三百三十九條：
意圖為自己或第三人不法之所有，以詐術使人將本人或第三人之物交付者，處五年以
下有期徒刑、拘役或科或併科一千元以下罰金。
以前項方法得財產上不法之利益或使第三人得之者，亦同。
前二項之未遂犯罰之。


司法院資訊處製作；財團法人民間司法改革基金會備份。
